【裁判字號】    91,交易,283
【裁判日期】    920307
【裁判案由】    過失傷害
【裁判全文】
臺灣高雄地方法院刑事判決                        九十一年度交易字第二八三號
    公  訴  人  臺灣高雄地方法院檢察署檢察官
    被      告  丙○○
右列被告因過失傷害案件，經檢察官聲請簡易判決處刑（九十一年度調偵字第一八號
），然經本院高雄簡易庭認為不宜以簡易判決處刑，移由本院依通常程序審理，本院
判決如左：
    主  文
丙○○因過失傷害人，處有期徒刑參月，如易科罰金，以參百元折算壹日。緩刑貳年
。
    事  實
一、丙○○於民國（下同）九十年五月二十日晚間七時十五分許，騎乘車牌號碼：Ｙ
    ＸＱ─八六三號輕型機車，沿高雄縣鳳山市○○路由南向北方向行駛，嗣行至澄
    清路自強路橋上時，理應注意車輛行駛時，駕駛人應注意車前狀況，隨時採取必
    要之安全措施，而依當時有雨、夜間有照明之天候及直路、橋樑、中心雙黃實線
    之路況，又無不能注意之情事，竟疏於注意而擦撞同向牽行腳踏車之甲○○，致
甲○○倒地後受有右足第二蹠骨骨折、右足第一蹠骨脫臼、二下肢挫傷及頭部外
    傷併腦震盪之傷害。
二、案經甲○○訴由高雄縣警察局鳳山分局報告台灣高雄地方法院檢察署檢察官偵查
    起訴。
    理  由
一、訊之被告矢口否認有何過失傷害犯行，辯稱：伊沒有撞到告訴人，是告訴人自己
    跌倒，伊為了閃告訴人才倒地，機車前輪弧蓋是因為撞倒伊厝牆壁所致等語。惟
    查：
    (一)按「汽車行駛時，駕駛人應注意車前狀況及兩車併行之間隔，並隨時採取必要
      之安全措施。」道路交通安全規則第九十四條第三項定有明文。是行駛中之汽
      車（包含機器腳踏車，見同規則第二條第一款定義）於行駛中應注意同向之行
      人及車輛，並隨時採取必要之安全措施。
    (二)據證人乙○○到庭證稱：「我到場之後，腳踏車倒在路旁，機車有刮地痕，機
      車已經牽起來停在一旁，機車的前輪檔泥板有被撞痕跡。」、「（腳踏車有沒
      有被撞的痕跡？）有，但是不明顯。」、「地上沒有腳踏車的刮地痕」、「（
      機車的騎士？）當時在現場，機車已經扶起在一旁。騎士當時也很緊張，他說
      他也不知道什麼情形」、「（當時被告有沒有說他撞倒告訴人的腳踏車？）有
      ，他當時對我說他就是擦撞倒腳踏車，機車才倒地的。但是到了做筆錄的時候
      ，他有改口說他是要閃腳踏車才滑倒的。」、「現場有明顯撞倒痕跡是在前輪
      檔泥板，漆掉了，但是沒有凹陷。這是車子倒了直接滑過去的」等語（見本院
      九十一年六月六日審判筆錄），固與告訴人指訴之「（被告撞到妳何處？）撞
      到我的人（腳）」、「腳踏車沒有被撞倒，我被撞了之後，腳踏車撞到我右邊
      的肩膀後倒下，我人就往前面倒。」（見本院九十一年五月二十九日審判筆錄
      ）、「我當時確實是牽著腳踏車走，人在腳踏車的左邊。機車從我的右腳後面
      撞下去，我往前趴，滑下去，機車再壓到我的右腳背，我的腳才斷的」（見本
      院九十一年六月六日審判筆錄）、「被告騎機車從後面追撞我，當時我牽著腳
      踏車在橋上行走，我正好要轉頭看後面的車，被告騎車騎得很快，就撞上我，
      被告撞到我之後，我就倒下來，被告騎著車就走掉了」等語（見本院九十一年
      十二月十九日審判筆錄），就是否撞及告訴人所騎腳踏車及被告是否留置現場
      等處稍有不同。然本院審酌事發當時現場照片（見警訊卷第八頁）發現，被告
      騎乘之機車前面檔泥版弧輪凹陷與告訴人所受下肢挫傷位置相當，且事發當時
      路況良好並無路面缺陷或其他足令人跌倒之情況，告訴人當時亦無意識不清之
      情形，倘非受到撞擊，豈會無緣無故倒地？況且告訴人所受傷勢明顯係受到撞
      擊倒地所致，被告辯稱告訴人自己跌倒，顯然與事實不符。又被告辯稱騎機車
      前輪弧蓋係撞擊自家牆壁所致，然依前揭照片及該凹陷並無法分辨究係撞擊告
      訴人或牆壁所致，然參酌前揭證人乙○○所言，應認被告所辯係事後卸責之詞
      ，不足採信。是被告就本件肇事應有未注意車前狀況之過失，此與台灣省高屏
      澎區車輛行車事故鑑定委員會高屏澎鑑字第九一一四０二號號鑑定意見書、台
      灣省車輛行車事故覆議鑑定委員會九十一年十一月十五日府覆議字第九一二二
      九六號覆議意見、及中華民國車輛交通事故鑑定技術研究學會九十一年六月十
      七日分析報告相同，此有各該鑑定書在卷可稽。
    (三)本件已據告訴人甲○○指訴歷歷，並有道路交通事故調查報告表、國軍高雄總
      醫院附設民眾診療服務處診斷證明書、照片三幀附警訊卷可稽，且肇事時、地
      之天候、路況皆良好，則肇事彼時，被告亦無不能注意車前狀況之情事，竟疏
      未注意及此，撞及告訴人，被告過失行為與告訴人之受傷結果間，具有相當因
      果關係，被告過失傷害犯行洵堪認定。
二、核被告所為，係犯刑法第二百八十四條第一項之過失傷害罪。爰審酌被告於肇事
    後尚有積極與告訴人尋求和解，僅雙方對賠償金額無法達成共識、告訴人所受傷
    勢非重等一切情狀，量處如主文所示之刑，並諭知易科罰金之折算標準。又被告
    前未曾受有期徒刑以上刑之宣告，有臺灣高等法院被告全國前案紀錄表一份在卷
    可按，經此偵、審程序，當知所警惕，信無再犯之虞，本院認所宣告之刑以暫不
    執行為適當，爰併諭知緩刑二年，以啟自新。
據上論斷，應依刑事訴訟法第二百九十九條第一項前段，刑法第二百八十四條第一項
、第四十一條第一項前段、第七十四條第一款，罰金罰鍰提高標準條例第一條前段、
第二條，判決如主文。
中      華      民      國    九十二    年      三      月      七      日
                                  臺灣高雄地方法院刑事第一庭
                                      法  官     楊智守
右正本證明與原本無異。
如不服本判決，應於判決送達後十日內，向本院提出上訴狀。
                                      書記官     王美玲
中    華  民    國    九十二    年      三      月        七        日


司法院資訊處製作；財團法人民間司法改革基金會備份。
